【裁判字號】    97,抗,279
【裁判日期】    970826
【裁判案由】    沒入保證金
【裁判全文】
臺灣高等法院臺南分院刑事裁定           97年度抗字第279號
抗  告  人
即 具保 人  甲○○
被      告
即 受刑 人  乙○○
上列抗告人因沒入保證金案件，不服臺灣臺南地方法院中華民國
九十七年六月二十五日裁定（97年度聲字第1076號），提起抗告
，本院裁定如下：
    主  文
抗告駁回
    理  由
一、本件抗告意旨略以：查本件被告曾對臺南地檢署刑之執行命
    令，向臺南高分院聲明異議，又對臺南高分院駁回異議之裁
    定提出抗告，而最高法院遲至九十七年七月三日，始裁定駁
    回被告之抗告。可見被告對臺南地檢署刑之執行命令，所不
    服之爭執，至九十七年七月三日始確定。奈台南地檢署未待
    最高法院駁回之裁定確定，就聲請臺南地院對應否沒入抗告
    人之保証金之事，予以裁定，而臺南地院亦於最高法院駁回
    被告抗告之裁定確定前，亦即被告應否依臺南地檢署刑之執
    行命令，尚未確定前，就裁准臺南地檢署之聲請，准予沒入
    抗告人所繳之保証金，至屬無理。蓋當初臺南地檢署通知抗
    告人陪同被告前往接受刑之執行時，因被告正對臺南地檢署
    刑之執行命令，聲明異議，繼又提起抗告，故抗告人無從陪
    同被告前往接受刑之執行。是臺南地檢署於最高法院九十七
    年七月三日裁定駁回被告之抗告確定後，如通知抗告人陪同
    被告前往接受刑之執行，抗告人如未陪同，而被告因而逃匿
    ，抗告人之保証金，被沒入之理由，始行發生。準此抗告人
    始能心服。惟最高法院於九十七年七月三日始行裁定確定，
    其裁定書恐怕尚未通知臺南地檢署，詎該署就提早向臺南地
    院聲請裁定沒入抗告人之保証金，臺南地院亦遽行裁定准許
    ，均依法不合。為特抗告，狀請准予裁定撤銷原裁定，抗告
    人自會陪同被告前往接受刑之執行云云。
二、按具保之被告逃匿者，應命具保人繳納指定之保證金，並沒
    入之。不繳納者，強制執行。保證金已繳納者，沒入之；刑
    事訴訟法第一百十八條第一項定有明文。查，本件抗告人即
    具保人甲○○因受刑人乙○○偽造文書案件，經臺南地檢署
    檢察官指定保證金新台幣伍萬元，此有臺南地檢署刑事保證
    金收據一紙在卷可佐（見臺南地檢署96年度執聲沒字第94號
    卷第3頁，下稱執行卷），後經本院以九十六年度上訴字第
    九六四號判處應執行有期徒刑八月，並經最高法院以九十七
    年度台上字第六四三號駁回上訴確定在案。嗣依法移送執行
    後，因受刑人行蹤不明未能拘到，迄於檢察官聲請沒入保證
    金時仍未到案執行，此有法務部戶役政連結作業系統書面資
    料一紙、臺南地檢署拘票一件及司法警察報告書一紙附卷可
    稽（見執行卷第11、23、28頁）。又臺南地檢署於九十七年
    五月八日簽發拘票拘提受刑人，經司法警察於九十七年五月
    十九日及同年月二十一日前往受刑人之住居所「臺南縣永康
    市○○○街274巷101號」執行拘提，卻仍未能拘獲受刑人，
    是抗告人具保之被告顯已逃匿，堪以認定。
三、抗告意旨雖以被告曾對臺南地檢署刑之執行命令，向本院聲
    明異議，又對本院駁回異議之裁定提出抗告，而最高法院遲
    至九十七年七月三日，始裁定駁回被告之抗告，可見被告對
    臺南地檢署刑之執行命令，所不服之爭執，至九十七年七月
    三日始確定云云，指摘原裁定不當。
四、惟按刑事訴訟法第四百零九條第一項本文規定：「抗告無停
    止執行裁判之效力」、同法第四百七十條第一項本文規定：
    「罰金、罰鍰、沒收、沒入、追徵、追繳及抵償之裁判，應
    依檢察官之命令執行之。」、同法同條第二項復規定：「前
    項命令與民事執行名義有同一之效力」，同法四百七十一條
    第一項則規定前開裁判之執行準用強制執行法第十八條第一
    項之規定，故對檢察官刑之執行提起聲明異議，並不停止執
    行。本件抗告人雖就檢察官不准予易科罰金之處分提出聲明
    異議，經本院駁回後嗣經最高法院於九十七年七月三日以九
    十七年度台抗字第四八六號裁定駁回確定。然依上述規定，
    對被告刑之執行仍不因聲明異議而停止，故抗告人之主張即
    不可採。
五、綜上所述，受刑人既已逃匿，揆諸上揭法條規定，原法院裁
    定沒入抗告人繳納之保證金新台幣五萬元，經核並無不合，
    抗告人之抗告，為無理由，應予駁回。
六、據上論結，應依刑事訴訟法第四百十二條，裁定如主文。
中    華    民    國    97    年    8    月    26    日
                  刑事第二庭    審判長法  官  葉居正
                                      法  官  洪碧雀
                                      法  官  吳勇輝
以上正本證明與原本無異。
如不服本裁定，應於收受本裁定後五日內向本院提出抗告狀。
                                      書記官  李良倩
中    華    民    國    97    年    8    月    27    日


司法院資訊處製作；財團法人民間司法改革基金會備份。
